臺灣臺北地方法院行政訴訟判決　
110年度交字第547號

原      告  方怡文  
訴訟代理人  謝丹玉（母）    

被      告  臺北市交通事件裁決所

代  表  人  蘇福智(所長)    

上列當事人間交通裁決事件，原告不服被告民國110年10月14日
北市裁催字第22-A08N2J5A6號裁決，提起行政訴訟，本院判決如
下：
    主  文
原告之訴駁回。
訴訟費用新臺幣參佰元由原告負擔。
    事實及理由
一、程序事項：本件係因原告不服被告依違反道路交通管理處罰
    條例第56條第1項第1款規定所為之裁決，而提起行政訴訟撤
    銷之訴，經核屬於行政訴訟法第237條之1第1項第1款規定之
    交通裁決事件（道路交通管理處罰條例第8條規定之範圍）
    ，自應依行政訴訟法第2編第3章規定之交通裁決事件訴訟程
    序。另本件依兩造提出之卷內證據資料，事證已甚明確，本
    院爰依同法第237條之7規定，不經言詞辯論，逕為判決。
二、事實概要：原告所有之車牌號碼0000-00號自用小客車（簡
    稱系爭汽車），於民國110年8月9日下午6時41分許停放在臺
    北市○○街00巷00號前，因有「在標線型人行道停車」之違規
    行為，經民眾報案檢舉，由臺北市政府警察局中正第一分局
    （簡稱舉發機關）忠孝東路派出所員警到場查證屬實，而依
    道路交通管理處罰條例第56條第1項第1款規定填製北市警交
    字第A08N2J5A6號舉發違反道路交通管理事件通知單（簡稱
    舉發通知單）逕行舉發，記載應到案日期為110年9月27日前
    ，並移送被告處理。原告於110年8月9日、8月29日向舉發機
    關提出陳述不服舉發，案經舉發機關查復違規屬實後，被告
    乃依道路交通管理處罰條例第56條第1項第1款規定，以110
    年10月14日北市裁催字第22-A08N2J5A6號違反道路交通管理
    事件裁決書（即本件原處分），按「在禁止臨時停車處所停
    車」違規事實裁處原告罰鍰新臺幣（下同）900元。原告不
    服，為此提起本件行政訴訟。
三、本件原告主張該停車地點為住宅建築物私人停車格，因車格
    設計較短，現有車身較長所以超出格位，但前車輪部分已離
    開人行道，無刻意阻礙行人通行，並沒有違規。原告並聲明
    ：原處分撤銷。
四、被告則答辯以：
（一）本案相關法條：
　　1.道路交通管理處罰條例第56條第1項第1款規定：「汽車駕
      駛人停車時，有下列情形之ㄧ者，處新臺幣600元以上1,20
      0元以下罰鍰：一、在禁止臨時停車處所停車」。　　
    2.道路交通安全規則(以下簡稱安全規則)第111條第1項第1
      款規定：「汽車臨時停車時，應依下列規定：一、橋樑、
      隧道、圓環、障礙物對面、鐵路平交道、人行道、行人穿
      越道、快車道等處，不得臨時停車」。
　　3.安全規則第112條第1項第1款規定：「汽車停車時，應依
      下列規定：一、禁止臨時停車處所不得停車」。　　
（二）案經舉發機關就違規事實及舉發過程查復略以：0000-O0
      號車於110年8月9日18時41分，在臺北市○○街00巷00號前
      標線型人行道違規停車，經民眾報案檢舉，舉發機關員警
      現場認定違規屬實，駕駛人不在場，即依處罰條例第56條
      第1項第1款逕行舉發在案。
（三）經向臺北市建築管理工程處查證案址停車格設置合法性並
      函復略以：「查該址建築物領有67使字第0406號使用執照
      ，查一樓平面圖本案停車位置未有設置停車格，另該址建
      築線應位於排水孔蓋內緣」，據此，0000-O0號車停車位
      置並非該建築物合法停車格位，致車頭前懸突出至標線型
      人行道之道路範圍內，顯有妨礙不特定人往來通行權益，
      違規行為堪認屬實。被告並聲明：駁回原告之訴。
五、本院之判斷：
（一）按「汽車臨時停車時，應依下列規定：一、橋樑、隧道、
      圓環、障礙物對面、鐵路平交道、人行道、行人穿越道、
      快車道等處，不得臨時停車」、「汽車停車時，應依下列
      規定：一、禁止臨時停車處所不得停車」，道路交通安全
      規則第111條第1項第1款、第112條第1項第1款分別有明文
      ；次按「本條例用詞，定義如下：三、人行道：指為專供
      行人通行之騎樓、走廊，及劃設供行人行走之地面道路，
      與人行天橋及人行地下道。八、車輛：指非依軌道電力架
      設，而以原動機行駛之汽車（包括機車）、慢車及其他行
      駛於道路之動力車輛」、「汽車駕駛人有違規停車之行為
      而駕駛人不在場，經以科學儀器取得證據資料證明其行為
      違規，當場不能或不宜攔截製單舉發者，得逕行舉發」、
      「汽車駕駛人停車時，在禁止臨時停車處所停車者，處60
      0元以上1200元以下罰鍰」，道路交通管理處罰條例第3條
      第3款、第8款、第7條之2第1項第7款、第2項第4款、第56
      條第1項第1款分別亦有明定。
（二）再按為防止處罰機關枉縱或偏頗，道交處罰條例第92條第
      4項（按大法官會議解釋時未分項）授權交通部會同內政
      部訂定「違反道路交通管理事件統一裁罰基準及處理細則
      」及其附件「違反道路交通管理事件統一裁罰基準表」，
      以維持裁罰之統一性與全國因違反道路交通管理事件受處
      罰民眾之公平，不因裁決人員不同，而生偏頗，寓有避免
      各監理機關於相同事件恣意為不同裁罰之功能（司法院大
      法官會議解釋第511號解釋意旨理由參照）。另按違反道
      路交通管理事件統一裁罰基準及處理細則第1條規定：「
      本細則依道路交通管理處罰條例第92條第4項規定訂定之
      」、第2條第1、2項規定：「處理違反道路交通管理事件
      之程序及統一裁罰基準依本細則之規定辦理」、「前項統
      一裁罰基準，如附件違反道路交通管理事件統一裁罰基準
      表…」，再依本件違規行為時點之違反道路交通管理事件
      統一裁罰基準表記載，小型車之駕駛人違反道路交通管理
      處罰條例第56條第1項第1款規定（小型車在公 共汽車招
      呼站10公尺內以外之禁止臨時停車處所停車），於期限內
      繳納或到案聽候裁決者，應處罰鍰900元。核此規定，係
      基於母法之授權而為訂定，且就違反道路交通管理事件統
      一裁罰基準及處理細則附件所示統一裁罰基準表中有關道
      交處罰條例第56條第1項第1款之裁罰基準內容（基準表就
      不同違規車種，其可能衍生危害交通安全之輕重不同，而
      區分有機車、小型車、大型車等不同罰鍰標準，其衍生交
      通秩序危害，既不相同，分別處以不同之罰鍰，符合相同
      事件相同處理，不同事件不同處理之平等原則），並未牴
      觸母法，是被告自得依此基準而為裁罰。
（三）本件原告所有之系爭汽車，於110年8月9日下午6時41分許
      ，在臺北市○○街00巷00號前之標線型人行道上停車，經民
      眾報案檢舉，由舉發機關忠孝東路派出所員警到場查證屬
      實，並且駕駛人不在場，員警依道路交通管理處罰條例第
      56條第1項第1款規定填製北市警交字第A08N2J5A6號舉發
      通知單逕行舉發，記載應到案日期為110年9月27日前，並
      移送被告處理。原告於110年8月9日、8月29日向舉發機關
      提出陳述不服舉發等情，業為原告於起訴狀所不爭執，且
      有前揭舉發違反道路交通管理事件通知單（本院卷第45頁
      ）、採證照片（本院卷第47、49頁）、汽車車籍查詢單（
      本院卷第77頁）、舉發機關110年8月18日北市警中正一分
      交字第1103007653號函（本院卷第51-52頁）、110年9月1
      1日北市警中正一分交字第1103008668號函（本院卷第53-
      54頁）、110年9月29日北市警中正一分交字第1103029783
      號函（本院卷第55-56頁）、110年11月9日北市警中正一
      分交字第1103032345號函（本院卷第65-66頁）、臺北市
      建築管理工程處110年9月22日北市都建寓字第1106185724
      號函（本院卷第67頁）附卷足憑，是此部分事實自堪認定
      。則二造之爭點厥係：系爭汽車停車處是否屬於在人行道
      臨時停車者？　　
（四）觀乎採證照片所示之系爭汽車停車處（本院卷第47、49頁
      ），顯見系爭汽車停車處固未完全停放在標線型人行道範
      圍內，但車頭前懸及保險桿確實突出在劃設供行人行走之
      （綠色）標線型人行道地面道路無疑，是原處分以系爭汽
      車具有「在禁止臨時停車處所停車」之違規行為，乃裁處
      原告罰鍰900元，揆諸前開規定，依法洵屬有據。　　
（五）至於原告主張稱停車地點為住宅建築物私人停車格，因車
      格設計較短，現有車身較長所以超出格位，但前車輪部分
      已離開人行道，無刻意阻礙行人通行，並沒有違規云云。
      惟按「人行道標線，用以指示路面上僅限於行人行走之專
      用道，車輛不得進入。以人行道標線劃設之人行道，其與
      車輛行駛之車道以路面邊線分隔之。人行道標字及圖示自
      人行道起點開始標繪，間距視道路實際情況繪設，每交叉
      路口入口處應標繪之」，道路交通標誌標線號誌設置規則
      第174條之3定有明文，以及道路交通安全規則道路交通安
      全規則第111條第1項第1款、第112條第1項第1款規定人行
      道為不得臨時停車處所，汽車不得停車，可見人行道禁止
      停車，乃為法規所明定，足徵繪設標線型人行道之區域，
      不論何時均禁止臨時停車及停放車輛。而道路交通標誌、
      標線、號誌之設置，係主管機關基於整體交通考量所為之
      縝密規劃，目的係為維護社會大眾使用道路之秩序，並以
      確保人車通行之安全。從而，除非有緊急避難之情狀外，
      自不得恣意託詞而不予遵循，否則交通秩序勢將無從維持
      ，人車安全亦將無以確保，是以，原告系爭汽車駕駛人對
      於標線型人行道所示意義即應熟知並確實遵守不得在其上
      停車，尚不得依自己主觀認定自行決定遵守與否。原告之
      系爭汽車於前揭時、地，既有在劃設人行道標線區域禁止
      臨時停車處所停車之違規行為，即屬違法，況且參諸違規
      採證照片顯示原告所有系爭汽車車頭前懸及保險桿確實突
      出在劃設供行人行走之（綠色）標線型人行道地面道路，
      並參諸違規照片所示，現場綠色人行道標線清楚繪製，更
      無扭曲、歪斜、寬度異常等常見私繪之狀況，均清晰可見
      ，一般人依肉眼觀之，應可清楚判斷該處繪有人行道標線
      ，並無何令客觀用路人無法判斷該路段是否為禁止臨時停
      車路段之情狀；又系爭汽車係停放在臺北市○○街00巷00號
      建築物前，依臺北市建築管理工程處110年9月22日北市都
      建寓字第1106185724號函（本院卷第67頁）表示，臺北市
      ○○街00巷00號建築物領有67使字第0406號使用執照，查一
      樓平面圖本案停車位置未有設置停車格，另該址建築線應
      位於排水孔蓋內緣等語，故而系爭汽車停車位置非該建築
      物合法設置停車格位，原告系爭汽車駕駛人未評估在該地
      點停車是否具足夠空間長度，仍執意將系爭汽車停放在該
      地點，致系爭汽車車頭前緣突出至標線型人行道內，客觀
      上確實有妨礙不特定行人往來通行路線，主觀上亦至少有
      應注意能注意而不注意而違規停車之過失，實不得執因車
      格設計較短，現有車身較長所以超出格位，但前車輪部分
      已離開人行道，無刻意阻礙行人通行之理由作為免罰之憑
      藉。
六、從而，本件原告起訴所為主張，核無足採，是被告認原告所
    有之系爭汽車有「在禁止臨時停車處所停車」之違規事實，
    且原告係於應到案期限前向舉發機關提出陳述不服舉發，乃
    依道路交通管理處罰條例第56條第1項第1款及違反道路交通
    管理事件統一裁罰基準表等規定，裁處原告罰鍰900元，其
    認事用法均無違誤，原告訴請撤銷原處分為無理由，應予駁
    回。
七、本件判決基礎已臻明確，兩造其餘之攻擊防禦方法及訴訟資
    料經本院斟酌後，核與判決結果不生影響，故無一一論述之
    必要，併予敘明。
八、本件第一審裁判費300元，應由敗訴之原告負擔，爰確定第
    一審訴訟費用如主文第2項所示。
據上論結，本件原告之訴為無理由，依行政訴訟法第98條第1 項
前段、第237條之7、第237條之8第1項，判決如主文。　
中　　華　　民　　國　　110 　年　　12　　月　　 1　　日
　　　　　　　　　行政訴訟庭　法　官　范智達
上為正本係照原本作成。
如不服本判決，應於判決送達後20日內，向本院提出上訴狀並表
明上訴理由（原判決所違背之法令及其具體內容或依訴訟資料可
認為原判決有違背法令之具體事實），其未載明上訴理由者，應
於提出上訴後20日內向本院補提理由書（上訴狀及上訴理由書均
須按他造人數附繕本，如未按期補提上訴理由書，則逕予駁回上
訴），並應繳納上訴裁判費新臺幣750元。
中　　華　　民　　國　　110 　年　　12　　月　　 1　　日
　　　　　　　　　　　　　　　書記官　蔡凱如

訴訟費用計算書
項　　　　目　　　　　　　金　額（新臺幣）　　備　註
第一審裁判費　　　　　　　　300元
合        計　　　　　　　　300元